臺灣高等法院交通事件裁定　　　　　　　　　　　　九十一年度交抗字第七Ｏ八號
　　抗　告　人
　　即受處分人　甲○○　男　二.
右列抗告人因違反道路交通管理處罰條例案件，不服臺灣板橋地方法院中華民國九十
一年七月三十一日裁定（九十一年度交聲字第八二二號），提起抗告，本院裁定如左
：
        主  文
原裁定撤銷，發回台灣板橋地方法院。
        理  由
一、原處分機關係以：受處分人甲○○於民國九十年三月二十八日十時五十五分許，
    騎乘車號ＦＢＵ—００八號，經警員當場舉發其由木柵路直行闖光輝路之紅燈，
    道路交通管理處罰條例第五十三條第一項裁罰四千五百元，並記違規點數三點（
    原處裁決漏未爰引同條例第六十三條第一項第三款之規定），嗣經其提出異議。
二、原裁定以受處分人違規事實，堪與認定，其異議無理由，並認原處分機關裁決未
    依違反道路交通管理事件統一裁罰標準表裁罰，其處分不當，故裁定撤銷原處分
    ，並另行裁罰二千七百元，並記違規點數三點。
三、抗告意旨略以：(一)抗告人被攔停時即表明係從光輝路出來，但該警員說那邊沒有
    岔路，但告發單上卻寫明違規地點為「光輝路、木柵路口」，然原審未調查此部
    分。(二)在原審訊問時，員警稱執勤地點距木柵路、光輝路號誌約有二百公尺，嗣
    法官參考抗告人提供之現場略圖才改口稱係一百公尺，從略圖中可見執勤地點係
    接近木柵路、富山路口的號誌，因此該員警稱其當時係要舉發木柵路與光輝路口
    之交通違規，並不合邏輯，且該警員稱其當時在木柵路二九七巷口，事實上當地
    並無二九七巷口。該警員為何不稱係站在木柵路、富山路號誌旁，是否有意誤導
    法官以為其站立位置離光輝路口比較近。(三)警員所站立位置，很難看到木柵路通
    過光輝路之車輛是否闖紅燈，因為有行道樹及路邊停車擋住視線，如果要清楚看
    到，必須站在木柵路上才有可能，原審亦未詳審。(四)警員每月有業績壓力，濫行
    檢舉之事層出不窮。(五)就常理而言，騎乘機車之人都儘量避開大路而走巷道或小
    路，而且木柵路那頭係公車總站空氣不好，故抗告人從政大出來確實走小路一直
    到光輝路才上木柵路。(六)警員舉發違規，本質為行政處分，無須負舉證之責，此
    說如果成立，豈不是警員權力大如天？如果公務員執行公務時，無須保留證據，
    豈不可以為所欲為？(七)原審認抗告人未於期限內到案聽候裁決，事實上抗告人係
    於申訴期限內提出，直至接獲裁決所之裁決書，都未曾接到監理所通知前往聽候
    裁決，且監理所亦可審酌抗告人申訴書所述是否真實，豈可因未到庭即將罰金提
    高又加記點之加重處分。
四、本院查：
    依處分機關裁決書所認抗告人違規事實，無非係指抗告人行經有燈光號誌管制之
    交岔路口闖紅燈，有台北市政府警察局舉發違反道路交通管理事件通知單、台北
    市交通事件裁決所裁決書在卷可按（見原審卷第八頁、第十一頁），惟未附違規
    照片，嗣經證人即當時舉發本件違規事實之員警姜緯乾到庭證稱：「我當時在木
    柵路一段二九七巷口，就是要舉發木柵路與光輝路口之交通違規，我相當注意由
    木柵路通過光輝路之車輛，木柵路一段二九七巷口距離光輝路口約一百公尺左右
    ，我確實有親眼看到異議人由木柵路直行闖光輝路的紅燈，當時是中午時間，車
    子不多，視線狀況良好，... 我沒有注意其他地方的交通狀況，我看見異議人闖
    紅燈，異議人不是由光輝路左轉木柵路（原筆錄誤載為光輝路），是由木柵路直
    行闖紅燈」（見原審卷第二八頁、第二九頁），惟經本院調查台北市政府交通管
    制工程處之電子地圖（http://www.bote.taipei.gov.tw/bote/main_show .asp
    ），木柵路一段並無二九七巷之巷口，是以證人姜緯乾當時是否位於木柵路一段
    二九七巷口執行勤務，即有研議之必要﹔再者，證人姜緯乾自稱當時位置距離光
    輝路口約一百公尺，目的在於舉發木柵路、光輝路口之交通違規，惟以此等距離
    ，證人姜緯乾是否能清楚辨明抗告人係自光輝路左轉或是自木柵路直行，顯非無
    疑。原裁定僅以行政處分之公信力原則而推定處分之事實為真正，而未就抗告人
    所提之異議事項詳予調查，亦有未合。從而，本件抗告非無理由，原裁定既有可
    議，即無以維持，應由本院予以撤銷，並為抗告人之審級利益計，發回原審法院
    更為適法之裁定。
據上論斷，應依道路交通案件處理辦法第二十六條，刑事訴訟法第四百十三條，裁定
如主文。
中      華      民      國    九十一    年     十二     月    二十七    日
                              臺灣高等法院交通法庭
                                  審判長法  官  陳  貽  男
                                        法  官  王  炳  梁
             法  官  李  世  貴
右正本證明與原本無異。
不得抗告。
                                        書記官  魏  汝  萍
中      華      民      國    九十一    年     十二     月    二十七    日
